臺灣宜蘭地方法院刑事判決
110年度訴字第263號
公  訴  人  臺灣宜蘭地方檢察署檢察官
被      告  游子逸


選任辯護人  林詠御律師（法律扶助）
上列被告因毒品危害防制條例案件，經檢察官提起公訴（110年
度偵字第3713號、110年度偵字第4594號），本院判決如下：
    主  文
甲○○犯如附表罪刑欄所示之罪，各處如附表罪刑欄所示之刑及
沒收。應執行有期徒刑參年拾月。
    犯罪事實
一、甲○○明知愷他命係毒品危害防制條例第2條第2項第3款所公
    告列管之第三級毒品，非經許可不得販賣，竟基於販賣第三
    級毒品愷他命以營利之犯意，分別於附表所示之時間、地點
    ，以附表所示聯絡及交易方式，販賣第三級毒品愷他命予附
    表編號1 至6 所示之蕭○豪（民國00年0月生，真實姓名年籍
    資料詳卷）、林柏佑、楊哲瑋及曾昱勳（各次販賣之時間、
    地點、對象、數量、金額及販賣所得均詳如附表編號1 至6 
    所載）。嗣為警另案偵辦甲○○所涉詐欺案件時，發現其行動
    電話門號0000000000號之通訊軟體內有販賣毒品之訊息，而
    查悉上情。
二、案經宜蘭縣政府警察局羅東分局報告臺灣宜蘭地方檢察署檢
    察官偵查起訴。
    理    由
壹、證據能力部分：
一、被告以外之人於審判外之言詞或書面陳述，除法律有規定者
    外，不得作為證據，刑事訴訟法第159 條第1 項固定有明文
    。惟被告以外之人於審判外之陳述，雖不符同法第159 條之
    1 至第159 條之4 之規定，而經當事人於審判程序同意作為
    證據，法院審酌該言詞陳述或書面陳述作成時之情況，認為
    適當者，亦得為證據，同法第159 條之5 第1 項亦有明文規
    定。本件檢察官、被告甲○○及其辯護人均同意本判決所引用
    被告以外之人於審判外之言詞或書面陳述均有證據能力（見
    本院卷第105、106頁），本院審酌上開被告以外之人於審判
    外陳述作成時之情況，並無不能自由陳述之情形，亦未見有
    何違法取證或其他瑕疵，且與待證事實具有關連性，認為以
    之作為證據應屬適當，自均有證據能力。
二、至本案判決以下所引用之非供述證據，均係依法定程序合法
    取得，並與本案均具有關聯性，且業經本院依法踐行調查證
    據程序，檢察官、被告及其辯護人均不爭執各該證據之證據
    能力，且亦查無依法應排除其證據能力之情形，是該等證據
    之證據能力亦均無疑義。
貳、實體部分：
一、上開犯罪事實，業據被告於警詢、偵查中、本院準備程序及
    審理時坦承不諱（供述頁次均詳附表證據欄），復有附表證
    據欄所示之證據附卷可參，以及IPHONE牌行動電話1 支（含
    門號0000000000號SIM 卡）、愷他命2包等物扣案可佐；又
    證人蕭○豪、林柏佑、楊哲瑋及曾昱勳等人對渠等於附表編
    號1 至6 所示時、地向被告購買第三級毒品愷他命之情事已
    證述綦詳，且被告亦坦認有如附表編號1 至6 所示販賣愷他
    命等犯行，並參酌上開行動電話通訊軟體之微信、MESSENGE
    R對話之內容，足徵證人蕭○豪、林柏佑、楊哲瑋及曾昱勳等
    人所證述被告確有如附表編號1至6所示販賣愷他命之情事均
    非無據，應堪採信；再比對上開前開對話與證人蕭○豪、林
    柏佑、楊哲瑋及曾昱勳等人之證述，均有相當之關聯性，足
    以補強證人蕭○豪、林柏佑、楊哲瑋及曾昱勳等人之證述，
    而擔保證人蕭○豪、林柏佑、楊哲瑋及曾昱勳等人前開所述
    被告有如附表編號1 至6 所示販賣愷他命之真實性。綜上，
    被告前揭任意性自白與事實相符，其所涉6次販賣愷他命犯
    行均堪以認定。
二、復衡以近年來毒品之濫用，危害國民健康與社會安定日益嚴
    重，治安機關對於販賣或施用毒品之犯罪行為，無不嚴加查
    緝，各傳播媒體對於政府大力掃毒之決心亦再三報導，已使
    毒品不易取得且物稀價昂，苟被告於有償交付毒品愷他命予
    買受人之交易過程中無利可圖，縱屬至愚，亦無甘冒被取締
    移送法辦判處重刑之危險而平白從事上開毒品交易之理。是
    其販入之價格必較其出售之價格為低，而有從中以買賣價差
    或量差謀利之意圖及事實，應屬合理認定；又販賣毒品愷他
    命係違法行為，非可公然為之，而毒品愷他命亦無公定價格
    ，係可任意分裝增減分量，且每次買賣之價格、數量，亦隨
    時依雙方之關係深淺、資力、需求量、對行情之認知、來源
    是否充裕、查緝是否嚴緊、購買者被查獲時供述購買對象之
    可能風險之評估等因素，而異其標準，機動調整，非可一概
    論之。而販賣之利得，除非經行為人詳細供出各次所販賣毒
    品之進價及售價，且數量俱臻明確外，實難查得其交易實情
    ，然販賣者從價差或量差中牟利，方式雖異，惟其販賣行為
    在意圖營利則屬同一。從而，舉凡有償交易，除足以反證其
    確係另基於某種非圖利本意之關係外，通常尚難因無法查悉
    其精確之販入價格，作為是否高價賣出之比較，諉以無營利
    之意思而阻卻販賣犯行之追訴。本案被告分別販賣第三級毒
    品愷他命予附表所示之人之犯行係屬重罪，如於買賣之過程
    中無利可圖，被告當無甘冒觸犯刑罰之高度風險幫助他人取
    得毒品之理，是被告主觀上顯有營利之意圖而販賣第三級毒
    品之犯意，亦堪認定。
三、綜上所述，本案事證明確，被告如附表所示6 次販賣第三級
    毒品愷他命犯行均堪予認定，應予依法論科。
四、論罪科刑部分：
（一）按愷他命屬毒品危害防制條例第2 條第2 項第3 款所定之
      第三級毒品，不得非法販賣或轉讓。故核被告如附表編號
      1 至6所為，均係犯毒品危害防制條例第4 條第3 項之販
      賣第三級毒品罪。被告如附表所為6 次犯行、犯意各別，
      行為互殊，自均應予分論併罰。
（二）次按毒品危害防制條例第17條第2 項規定：「犯第4 條至
      第8 條之罪於偵查及審判中均自白者，減輕其刑。」又所
      謂自白，乃犯罪嫌疑人或被告對自己犯罪事實之全部或一
      部為肯定之供述之謂，其供述之方式不以主動陳述犯罪事
      實之全部或一部為限，即使在偵查或審判中，於接受有偵
      查犯罪或審判職務之公務員就其涉及之犯罪事實訊問時，
      被動為承認該犯罪事實之意思表示者，亦不失為自白（最
      高法院97年度台上字第2119號判決意旨參照）。經查，被
      告就如附表編號1至6 所示犯行，於警詢、偵查中及本院
      準備程序、審理時均自白不諱，已如前述，符合毒品危害
      防制條例第17條第2 項之規定，自應就被告如附表編號1
      至6所示6 次販賣第三級毒品之犯行，均減輕其刑。
（三）又刑事審判旨在實現刑罰權之分配的正義，故法院對有罪
      被告之科刑，應符合罪刑相當之原則，使輕重得宜，罰當
      其罪，以契合社會之法律感情，此所以刑法第57條明定科
      刑時應審酌一切情狀，尤應注意該條所列10款事項以為科
      刑輕重之標準，並於同法第59條賦予法院以裁量權，如認
      「犯罪之情狀可憫恕，認科以最低度刑仍嫌過重者，得酌
      量減輕其刑」，俾使法院就個案之量刑，能斟酌至當。而
      刑法第59條規定所謂「犯罪之情狀」，應審酌其犯罪有無
      可憫恕之事由，即有無特殊之原因與環境，在客觀上足以
      引起一般同情，以及宣告法定低度刑，是否猶嫌過重等，
      以為判斷（參見最高法院38年台上字第16號、45年台上字
      第1165號、51年台上字第899 號判例意旨）。本件被告如
      附表編號1 至6 所示販賣第三級毒品之犯行，金額非鉅、
      所得不多，且被告犯案時僅18歲，年紀甚輕、思慮未周，
      犯後坦承全部犯行並深表悔意，其犯罪情狀認尚有可憫恕
      之處，認若判處最低法定刑度仍嫌過重，在客觀上確足以
      引起一般之同情，爰依刑法第59條規定酌減其刑，並依法
      再遞減輕之。另被告行為時雖滿18歲，然未滿20歲，仍係
      未成年人，其對未成年人蕭○豪販賣毒品，尚無得依毒品
      危害防制條例第9 條第1 項規定加重其刑之餘地，附此敘
      明。
（四）按刑法第62條所謂發覺，固非以有偵查犯罪權之機關或人
      員確知其人犯罪無誤為必要，而於對其發生嫌疑時，即得
      謂為已發覺；但此項對犯人之嫌疑，仍須有確切之根據得
      為合理之可疑者，始足當之，若單純主觀上之懷疑，要不
      得謂已發生.嫌疑（最高法院72年度台上字第641號判決參
      照）。辯護人雖辯稱本件被告有自首減刑之適用，然查被
      告係於員警另案偵辦其詐欺案件時，發現其行動電話內對
      話訊息有與他人毒品交易內容，依據前開訊息內容對被告
      詢問及追查相關販毒事宜，可知員警係見前開訊息而發覺
      被告涉有販毒嫌疑，足認員警對被告之嫌疑已有確切之根
      據，並非單純主觀上之懷疑，是被告本案尚無自首減輕其
      刑之適用，併此敘明。
（五）爰審酌毒品對社會秩序及國民健康危害至深且鉅，嚴重影
      響社會治安，製造、運輸、販賣等行為情節尤重，更應嚴
      加非難，而被告均明知毒品對人體健康戕害甚鉅，為牟取
      利益，無視國家杜絕毒品犯罪之禁令，販賣愷他命供他人
      施用，肇生他人施用毒品之來源，戕害國民身心健康，並
      有滋生其他犯罪之可能，兼衡被告犯後直承犯行之態度、
      素行、犯罪動機、目的、手段、所得，並考量被告自陳之
      前從事粗工、未婚之生活狀況，以及高中肄業之智識程度
      等一切情狀，分別量處如附表各編號罪刑欄所示之刑，並
      定其應執行之刑，以資懲儆。再考量被告販賣毒品愷他命
      之次數及情節，以及審酌毒品對人體將造成嚴重危害，販
      賣毒品犯行實對社會治安影響重大，本院認尚無以暫不執
      行其刑為適當等情，且附表編號4所宣告之刑已逾2年，故
      辯護人及被告所請緩刑宣告部分自無得准許，末此敘明。
五、沒收部分：
（一）犯第4條至第9條、第12條、第13條或第14條第1項、第2項
      之罪者，其供犯罪所用之物，不問屬於犯罪行為人與否，
      均沒收之，毒品危害防制條例第19條第1項定有明文。又
      違禁物，不問屬於犯罪行為人與否，沒收之，則為刑法第
      38條第1項所明定。而依毒品危害防制條例第18條第1項前
      段之規定，應予沒收銷燬之毒品，以經查獲之第一級、第
      二級毒品為限。又毒品依其成癮性、濫用性及對社會危害
      性，共分為四級，上開條例並就製造、運輸、販賣、意圖
      販賣而持有、以非法方法使人施用、引誘他人施用及轉讓
      不同等級之毒品等行為，分別定其處罰。然鑑於第三級、
      第四級毒品係管制藥品，特於同條例第11條之1明定無正
      當理由，不得擅自持有；第18條第1項後段復規定查獲之
      第三級、第四級毒品，無正當理由而擅自持有者，沒入銷
      燬之。從而，依同條例第18條第1項後段應沒入銷燬之毒
      品，專指查獲施用或持有之第三級、第四級毒品而言；倘
      係查獲製造、運輸、販賣、意圖販賣而持有、以非法方法
      使人施用、引誘他人施用或轉讓第三級、第四級毒品，既
      屬同條例相關法條明文規定處罰之犯罪行為，即非該條項
      應依行政程序沒入銷燬之範圍。又同條例第19條第1項所
      定「供犯罪所用或因犯罪所得之物」，係指犯第4條至第9
      條、第12條、第13條或第14條第1項、第2項之罪所用或所
      得之物，不包括毒品本身在內，是尚不得援用此項規定為
      第三級毒品之沒收依據。再同條例對於查獲之製造、運輸
      、販賣、意圖販賣而持有、以非法方法使人施用、引誘他
      人施用及轉讓第三級毒品之沒收，並無特別規定，如其行
      為已構成犯罪，則該毒品即屬不受法律保護之違禁物，應
      回歸刑法之適用，依刑法第38條第1項第1款之規定（按即
      修正後刑法第38條第1項）沒收之，始為適法（最高法院9
      8年度台上字第2889號、96年度台上字第728號判決意旨參
      照）。是以，關於毒品案件沒收，於該當於毒品危害防制
      條例第18條、第19條之規定下，自應優先適用，其餘違禁
      物或與該犯罪相關物品之沒收，則依刑法沒收之規定為之
      。經查，扣案如附表編號4所示之愷他命2小包，經初步鑑
      驗結果呈愷他命反應，認含第三級毒品成分等情，有初步
      鑑驗報告單在卷可稽，且為供被告本案販賣予證人楊哲瑋
      之物，均屬違禁物，揆諸前開規定及說明，均應依刑法第
      38條第1項規定宣告沒收。
（二）扣案之IPHONE牌行動電話1 支（含扣案門號0000000000號
      之SIM 卡1 張），係被告所持用，且係供其於如附表編號
      1 至6所示販賣第三級毒品交易聯繫使用，業經被告於警
      詢時供述明確，復有各次通訊監察譯文可佐，自應依毒品
      危害條例第19條第1 項規定諭知沒收。被告如附表編號1 
      至6 所示各次販賣愷他命所得金額分別詳如附表編號1 至
      6 「犯罪所得」欄所示，此均為被告販賣毒品所得之財物
      ，雖未扣案，仍應依刑法第38條之1 第1 項前段、第3 項
      之規定，於如附表編號1 至6 所示各次販賣第三級毒品之
      罪刑項下宣告沒收，於全部或一部不能沒收或不宜執行沒
      收時，追徵其價額。
據上論斷，應依刑事訴訟法第299 條第1 項前段，毒品危害防制
條例第4 條第3 項、第17條第2 項、第19條第1 項，刑法第11條
、第59條、第51條第5 款、第38條第1 項、第38條之1 第1 項前
段、第3 項，判決如主文。
本案經檢察官林禹宏提起公訴，檢察官劉憲英到庭執行職務。
中　　華　　民　　國　　110 　年　　9 　　月　　6 　　日
                  刑事第五庭  審判長法  官  陳嘉年
                                    法  官  陳嘉瑜
                                    法  官  程明慧
以上正本證明與原本無異。
如不服本判決應於收受本判決後二十日內向本院提出上訴書狀，
並應敘述具體理由；其未敘述上訴理由者，應於上訴期間屆滿後
二十日內向本院補提理由書(均須按他造當事人之人數附繕本)「
切勿逕送上級法院」。
                                     書記官  高雪琴
中　　華　　民　　國　　110 　年　　9 　　月　　6 　　日
附錄本案論罪科刑法條：　　　　　　　　　　　　　　　　　毒品危害防制條例第4條第3項
製造、運輸、販賣第三級毒品者，處7年以上有期徒刑，得併科
新臺幣1千萬元以下罰金。
附表：
編號   時間   地點  對象           行    為 犯罪所得               證    據            罪    刑  1 110年3月29日凌晨2時50分許 宜蘭縣員山鄉大湖18路80巷巷口 蕭○豪 甲○○於110年3月29日凌晨2時36分許，以其持用之門號0000000000號行動電話與蕭○豪持用之0000000000號行動電話透過通訊軟體WeChat聯繫後，於左揭時、地，以新臺幣（下同）1500元之代價販賣第三級毒品愷他命1包（約0.5公克）予蕭○豪，並當場收訖價金。 1500元 1.被告於警詢、偵查中、本院準備程序及審理時之自白（警卷第3頁及反面、第20頁及反面、偵3713號卷第41頁及反面、本院卷第104、133、139頁） 2.證人蕭○豪於警詢及偵查中之證述（警卷第52至54頁、偵3713號卷第61至62頁） 3.對話譯文（編號B1-3至B1-6）及對話紀錄翻拍照片（警卷第25頁及反面） 4.搜索扣押筆錄、扣押物品目錄表（警卷第13至15頁） 甲○○販賣第三級毒品，處有期徒刑貳年。扣案之IPHONE牌行動電話壹支（含門號○○○○○○○○○○號SIM卡壹張）沒收。未扣案之犯罪所得新臺幣壹仟伍佰元沒收，於全部或一部不能沒收或不宜執行沒收時，追徵其價額。  2 110年3月30日20時40分許 同上 林柏佑 甲○○於110年3月30日18時16分許，以其持用之門號0000000000號行動電話與林柏佑持用之0000000000號行動電話透過通訊軟體MESSENGER聯繫後，於左揭時、地，以1200元之代價販賣第三級毒品愷他命1包（約0.5公克）予林柏佑，並當場收訖價金。 1200元 1.被告於警詢、偵查中、本院準備程序及審理時之自白（警卷第4頁及反面、第20頁反面至21頁、偵3713號卷第41頁反面、本院卷第104、133、139頁） 2.證人林柏佑於警詢及偵查中之證述（警卷第61至63頁、偵3713號卷第65至66頁） 3.對話譯文（編號C1-1至C1-13）及對話紀錄翻拍照片（警卷第26至29頁反面） 4.搜索扣押筆錄、扣押物品目錄表（警卷第13至15頁） 甲○○販賣第三級毒品，處有期徒刑貳年。扣案之IPHONE牌行動電話壹支（含門號○○○○○○○○○○號SIM卡壹張）沒收。未扣案之犯罪所得新臺幣壹仟貳佰元沒收，於全部或一部不能沒收或不宜執行沒收時，追徵其價額。  3 110年3月31日22時許 同上 林柏佑 甲○○於110年3月31日20時11分許，以其持用之門號0000000000號行動電話與林柏佑持用之0000000000號行動電話透過通訊軟體MESSENGER聯繫後，於左揭時、地，以1200元之代價販賣第三級毒品愷他命1包（約0.5公克）予林柏佑，並當場收訖價金。 1200元 1.被告於警詢、偵查中、本院準備程序及審理時之自白（警卷第4頁及反面、第21頁及反面、偵3713號卷第41頁反面、本院卷第104、133、139頁） 2.證人林柏佑於警詢及偵查中之證述（警卷第61至63頁、偵3713號卷第65至66頁） 3.對話譯文（編號C2-1至C2-6）及對話紀錄翻拍照片（警卷第30至31頁反面） 4.搜索扣押筆錄、扣押物品目錄表（警卷第13至15頁） 甲○○販賣第三級毒品，處有期徒刑貳年。扣案之IPHONE牌行動電話壹支（含門號○○○○○○○○○○號SIM卡壹張）沒收。未扣案之犯罪所得新臺幣壹仟貳佰元沒收，於全部或一部不能沒收或不宜執行沒收時，追徵其價額。  4 110年3月24日凌晨3時50分許 宜蘭縣○○鄉○○00路00號「游家麗墅」民宿附近路邊 楊哲瑋 甲○○於110年3月24日凌晨3時18分許，以其持用之門號0000000000號行動電話與楊哲瑋持用之0000000000號行動電話透過通訊軟體WeChat聯繫後，於左揭時、地，以5000元之代價販賣第三級毒品愷他命1包（約1.8公克）予楊哲瑋，甲○○當場先收取4550元，嗣於翌（25）日7時50分許，在宜蘭縣宜蘭市津梅路某涼亭內收訖餘款450元。嗣為警持搜索票在楊哲瑋位於宜蘭縣礁溪鄉住處查扣上開施用剩餘之愷他命2小包。 5000元 1.被告於偵查中、本院準備程序及審理時之自白（偵3713號卷第149至150頁、本院卷第104、133、139頁） 2.證人楊哲瑋於警詢及偵查中之證述（警卷第68至75頁、偵3713號卷第69至70頁） 3.對話譯文（編號D1-1至D1-6）及對話紀錄翻拍照片（警卷第32頁及反面） 4.搜索扣押筆錄、扣押物品目錄表（警卷第13至15、79至82頁） 5.毒品初步鑑驗報告單（警卷第84頁） 6.慈濟大學濫用藥物檢驗中心檢驗總表、尿液檢體取樣數簽收紀錄表（偵3713號卷第162頁反面、第164頁） 甲○○販賣第三級毒品，處有期徒刑貳年貳月。扣案之第三級毒品愷他命貳包（總毛重壹點陸公克）、IPHONE牌行動電話壹支（含門號○○○○○○○○○○號SIM卡壹張）均沒收。未扣案之犯罪所得新臺幣伍仟元沒收，於全部或一部不能沒收或不宜執行沒收時，追徵其價額。  5 110年3月17日19時20分許 宜蘭縣立員山國民中學對面統一便利超商外 曾昱勳 甲○○於110年3月17日17時31分許，以其持用之門號0000000000號行動電話與曾昱勳持用之0000000000號行動電話透過通訊軟體WeChat聯繫後，於左揭時、地，以1000元之代價販賣含有第三級毒品愷他命成分之毒咖啡包2包予曾昱勳，並當場收訖價金。 1000元 1.被告於警詢、偵查中、本院準備程序及審理時之自白（警卷第第22頁及反面、偵3713號卷第42、150頁、本院卷第104、133、139頁） 2.證人曾昱勳於警詢及偵查中之證述（警卷第92至98頁、偵3713號卷第100至101頁） 3.對話譯文（編號E1-1至E1-6）及對話紀錄翻拍照片（警卷第34頁及反面） 4.搜索扣押筆錄、扣押物品目錄表（警卷第13至15頁） 甲○○販賣第三級毒品，處有期徒刑貳年。扣案之IPHONE牌行動電話壹支（含門號○○○○○○○○○○號SIM卡壹張）沒收。未扣案之犯罪所得新臺幣壹仟元沒收，於全部或一部不能沒收或不宜執行沒收時，追徵其價額。  6 110年4月6日16時30分許 宜蘭運動公園全家超商外 曾昱勳 甲○○於110年4月6日14時6分許，以其持用之門號0000000000號行動電話與曾昱勳持用之0000000000號行動電話透過通訊軟體WeChat聯繫後，於左揭時、地，以1600元之代價販賣含有第三級毒品愷他命成分之毒咖啡包4包予曾昱勳，並當場收訖價金。 1600元 1.被告於警詢、偵查中、本院準備程序及審理時之自白（警卷第第22頁反面、偵3713號卷第42、150頁、本院卷第104、133、139頁） 2.證人曾昱勳於警詢及偵查中之證述（警卷第92至98頁、偵3713號卷第100至101頁） 3.對話譯文（編號E2-1至E2-6）及對話紀錄翻拍照片（警卷第35頁及反面） 4.搜索扣押筆錄、扣押物品目錄表（警卷第13至15頁） 甲○○販賣第三級毒品，處有期徒刑貳年。扣案之IPHONE牌行動電話壹支（含門號○○○○○○○○○○號SIM卡壹張）沒收。未扣案之犯罪所得新臺幣壹仟陸佰元沒收，於全部或一部不能沒收或不宜執行沒收時，追徵其價額。